【裁判字號】    97,簡上,4
【裁判日期】    970620
【裁判案由】    給付票款
【裁判全文】
臺灣屏東地方法院民事判決               97年度簡上字第4號
上  訴  人  乙○○
訴訟代理人  甲○○
被 上訴 人  丁○
被 上訴 人  己○○
被 上訴 人  戊○○
兼 上三 人
訴訟代理人  陳慧華
上列當事人間請求給付票款事件，上訴人對於中華民國96年11月
15日本院96年度屏簡字第438 號第一審判決提起上訴，本院於民
國97年6 月11日言詞辯論終結，判決如下：
    主  文
上訴駁回。
第二審訴訟費用由上訴人負擔。
    事 實 及 理 由
甲、程序事項：
一、按債權人對於連帶債務人全體或數人聲請發支付命令，則其
    經債務人中之一人以非基於個人關係之抗辯，對於支付命令
    提出異議時，因該債務人所提出之非基於個人關係之抗辯，
    如有理由，對於該督促程序中之全體債務人即屬必須合一確
    定（最高法院33年上字第4810號判例參照）；又民事訴訟法
    第56條第1 項第1 款所謂共同訴訟人中一人之行為，有利益
    於共同訴訟人或不利益於共同訴訟人，係指於行為當時，就
    形式上觀之有利或不利於共同訴訟人而言，非指經法院審理
    結果，有利者其效力及於共同訴訟人，不利者其效力不及於
    共同訴訟人而言（最高法院52年臺上字第1930號判例參照）
    。本件原由上訴人以本院96年度促字第12511 號，以上訴人
    所持被上訴人之被繼承人丙○○（已歿）簽發如附表所示本
    票（下稱系爭本票），因被上訴人均未拋棄繼承，依民法第
    1153條之規定，被上訴人對系爭本票應負連帶清償責任為由
    ，對被上訴人發支付命令，被上訴人陳慧華於法定20日不變
    期間內，以系爭本票係偽造為由提出異議，即非基於個人關
    係所為之抗辯，對於該督促程式中之全體債務人即屬必須合
    一確定，故他被上訴人縱未於20日不變期間內對支付命令提
    出異議，仍應認被上訴人陳慧華之異議行為，有利益於其他
    債務人，其異議之效力及於全體被上訴人，是被上訴人己○
    ○、戊○○、丁○於本件訴訟仍應為共同被告，並有合一確
    定之必要。
二、次按第一審之訴訟程序有重大之瑕疵者，第二審法院得廢棄
    原判決，而將該事件發回原法院。但以因維持審級制度認為
    必要時為限。前項情形，應予當事人陳述意見之機會，如兩
    造同意願由第二審法院就該事件為裁判者，應自為判決，民
    事訴訟法第451 條第1 項、第2 項定有明文。被上訴人間為
    共同訴訟且有合一確定之必要，已如上述，原審僅列被上訴
    人為被告而為裁判，於法自有未恰，為訴訟程序有重大之瑕
    疵，惟於本院言詞辯論時，兩造已同意本件由本院裁判，揆
    之上開說明，本院即自為裁判，合先敘明。
乙、實體部分：
一、上訴人主張：被上訴人為丙○○之繼承人，丙○○生前於民
    國87年間向上訴人陸續借款10次，共新臺幣（下同）85萬元
    ，並簽立系爭本票交付上訴人，以為借款憑證，因被繼承人
    丙○○已於95年12月20日死亡，其法定繼承人即全體被上訴
    人並未拋棄或限定繼承，故丙○○所積欠借款債務，依法應
    由其繼承人連帶償還之，故依消費借貸及繼承之法律關係提
    起訴訟，嗣不服一審敗訴判決，上訴並聲明：原判決廢棄；
    被上訴人應連帶給付上訴人85萬元暨自附表所示利息起算日
    起至清償日止，按週年利率百分之6 計算之利息。
二、被上訴人則以：上訴人提出本票簽名樣式不一，且與其父親
    生前所遺留本國護照簽名亦不相符，本票顯係偽造，況上訴
    人亦未證明如何交付借款予丙○○，而本件借款債權又不能
    證明交付借款之事實，故上訴人之請求清償借款為無理由等
    語置辯，並聲明如主文所示。
三、按當事人主張有利於己之事實者，就其事實有舉證之責任，
    民事訴訟法第277 條第1 項前段定有明文。又支票為文義證
    券及無因證券，支票上權利係依支票文義而發生，與其基礎
    之原因關係各自獨立，支票上權利之行使，不以其原因關係
    存在為前提，尚難因執有支票，即得證明其所主張之原因關
    係為存在，執票人如主張票據係發票人向其借款而簽發交付
    ，而發票人抗辯未收受借款，消費借貸並未成立，則就借款
    已交付之事實，自應由執票人負舉證責任，最高法院90年度
    台上字第8 號判決、89年度台上字第85號判決意旨可資參照
    。
四、經查，上訴人主張前揭事實，固提出系爭本票10紙、繼承系
    統表、戶籍謄本等件為證，被上訴人則否認系爭本票上丙○
    ○之簽名為真正，亦否認丙○○曾向上訴人借款之事實，揆
    之上開說明，上訴人本於消費借貸及繼承之法律關係訴請被
    上訴人清償借款，應由上訴人就消費借貸之事實負舉證責任
    （即上訴人應證明將借款交與丙○○之事實），否則即應承
    受事實真偽不明之不利益。縱使上訴人主張系爭本票上丙○
    ○之簽名為真正，上訴人仍應舉證證明有借款予丙○○之事
    實，而上訴人於本院言詞辯論終結前，未能提出相關文書、
    人證或其他積極事證以佐其說，是上訴人應承受事實真偽不
    明之不利益，故而上訴人之主張，尚難遽採。
五、從而上訴人依據消費借貸及繼承之法律關係請求被上訴人連
    帶給付借款85萬元，並如附表所示之利息起算日起至清償日
    止，按年息百分之6 計算之利息，為無理由，應予駁回，上
    訴意旨指摘原審判決不當，求為廢棄改判，為無理由，應予
    駁回。
六、本件事證已臻明確，兩造其餘攻擊防禦方法及所提證據，經
    核於判決結果不生影響，不予逐一論駁，併此指明。
七、據上論結，本件上訴為無理由，依民事訴訟法436 條之1 第
    3 項、第449 條第1 項、第78條，判決如主文。
中    華    民    國    97    年    6     月    20    日
                  民事第二庭  審判長法官  阮世賢
                              法      官  胡晏彰
                              法      官  羅森德
以上為正本，係照原本作成。
不得上訴。
                              書  記  官  蔣開屏
中    華    民    國    97    年    6     月    20    日
附表：
┌──┬──────┬───────┬──────┬────┐
│編號│發   票   日│金額（新臺幣）│提   示   日│本票號碼│
│    │            │              │即利息起算日│        │
├──┼──────┼───────┼──────┼────┤
│001 │87年9 月24日│150,000元     │87年9 月24日│369753  │
├──┼──────┼───────┼──────┼────┤
│002 │87年9 月26日│50,000元      │87年9 月26日│369755  │
├──┼──────┼───────┼──────┼────┤
│003 │87年9 月28日│50,000元      │87年9 月28日│369758  │
├──┼──────┼───────┼──────┼────┤
│004 │87年10月8 日│50,000元      │87年10月8 日│458348  │
├──┼──────┼───────┼──────┼────┤
│005 │87年10月9 日│150,000元     │87年10月9 日│458350  │
├──┼──────┼───────┼──────┼────┤
│006 │87年10月12日│50,000元      │87年10月12日│369763  │
├──┼──────┼───────┼──────┼────┤
│007 │87年10月19日│50,000元      │87年10月19日│369769  │
├──┼──────┼───────┼──────┼────┤
│008 │87年10月24日│200,000元     │87年10月24日│313052  │
├──┼──────┼───────┼──────┼────┤
│009 │87年10月29日│50,000元      │87年10月29日│313066  │
├──┼──────┼───────┼──────┼────┤
│010 │87年11月1 日│50,000元      │87年11月1 日│313068  │
└──┴──────┴───────┴──────┴────┘


司法院資訊處製作；財團法人民間司法改革基金會備份。
